臺灣高等法院刑事判決　　　　　　　　　　　　　九十一年度上訴字第一一四四號
　　上　訴　人
　　即　被　告　甲○○
右上訴人因違反毒品危害防制條例案件，不服臺灣板橋地方法院九十一年度訴字第三
三號，中華民國九十一年三月十九日第一審判決（起訴案號：臺灣板橋地方法院檢察
署九十年度偵字第三六０一、三七九一號）提起上訴，本院判決如左：
    主  文
原判決撤銷。
甲○○連續施用第一級毒品，累犯，處有期徒刑拾壹月。扣案之海洛因貳包（淨重
拾點捌公克）沒收銷燬之。
    事  實
一、甲○○曾因非法吸用化約合成麻醉藥品，經臺灣板橋地方法院判處有期徒刑五月
    確定，又因非法販賣安非他命，經本院判處有期徒刑二年七月確定，嗣於八十五
    年三月五日經本院裁定其應執行刑為有期徒刑二年九月確定，於八十六年五月二
    十七日假釋並交付保護管束，嗣經撤銷假釋送監繼續執行，於九十年一月十八日
    縮短刑期執行完畢；復於八十七年間，因違反毒品危害防制條例案件，經臺灣臺
    北地方法院檢察署檢察官聲請臺灣臺北地方法院以八十七年度毒聲字第七九六號
    裁定，依毒品危害防制條例之規定送觀察、勒戒，經勒戒結果，認有繼續施用毒
    品之傾向，經該院以八十七年度毒聲字第九九一號裁定令入戒治處所施以強制戒
    治，嗣於八十九年五月十五日，經臺灣臺北地方法院檢察署檢察官以八十九年度
    戒毒偵字第一五四號為不起訴處分確定在案。其明知海洛因經毒品危害防制條例
    列為第一級毒品、安非他命列為第二級毒品，均不得施用、持有，竟仍不知悔改
    ，基於施用第一級毒品海洛因之概括犯意，先於九十年五月十六日，在其位於臺
    北縣板橋市○○街一四二巷十八號三樓之住處，以海洛因摻水置入注射針筒加以
    注射於身體部位之方式，施用海洛因一次。又承前施用海洛因之犯意及同時施用
    安非他命之犯意，繼之於九十年九月四日，在上開處所，將海洛因及安非他命一
    同滲水置入注射針筒注射之相同方式，同時施用海洛因及安非他命一次。嗣經臺
    北縣警察局海山分局依毒品危害防制條例案件第二十五條規定，強制其於九十年
    五月十七日下午三時到場採尿送驗；復於九十年九月五日晚上七時許，在臺北縣
    三峽鎮○○路八之三號為警查獲，並扣得綽號「阿志」真實姓名年籍不詳之成年
    人所有之海洛因二包（淨重三十點八公克）、安非他命吸食器二組及注射針筒一
    支，始發覺上情。
二、案經臺北市政府警察局大安分局、臺北縣警察局海山分局報請臺灣板橋地方法院
    檢察署檢察官偵查起訴。
    理  由
一、訊之被告甲○○固供承有因施用毒品，先後經法院裁定送觀察勒戒及強制戒治，
    嗣並檢察官為不起訴處分確定後，復有於右揭時地連續施用毒品海洛因之事實，
    惟矢口否認有施用安非他命之犯行，辯稱：伊並未施用安非他命，或係因服用藥
    物，始致伊尿液有安非他命陽性反應云云。經查，被告於九十年五月十七日前往
    警局所採集之尿液經送請鑑驗之結果，確有嗎啡反應，而其於九十年九月五日晚
    上七時許經警查獲時採集之尿液，經送請鑑驗之結果，則分別有嗎啡及安非他命
    反應等情，有臺灣檢驗科技股份有限公司九十年五月二十九日濫用藥物尿液檢驗
    報告、臺北市立療養院九十年九月十四日煙毒尿液檢驗報告書各一件附卷可稽（
    見第三七九一號偵查卷第六頁，第三○六一號偵查卷第二十三頁）；而被告第二
    次（即九十年九月五日）為警查獲時所採集之尿液，經原審再次送請法務部調查
    局覆驗之結果，仍有甲基安非他命及嗎啡陽性反應，此有該局九十一年二月三日
    調科壹字第○九一○○○六五六七號檢驗通知書一件在卷可參（見原審卷第三十
    六頁），復參以被告於警訊、偵查及原審審理時就上開採尿之過程，並未爭執，
    是採尿之過程即無瑕疵可指，堪認上開送鑑尿液確係被告所有無誤。復查本件覆
    驗之方法係以螢光偏極免疫分析法為之，並以氣相層析質譜儀分析法確認，有前
    述法務部調查局檢驗通知書上載其檢驗方法可按，則參諸法務部八十五年九月二
    十六日（85）發技字第85114952號函示：「單以免疫分析法檢驗尿液，有可能因
    交叉反應，而對服用幾種其他非煙毒或甲基安非他命藥物者之尿液產生偽陽性之
    結果，然若搭配薄層分析法，應可摒除大部分之偽陽性問題，至於使用氣相層析
    質譜儀分析法確認，則可完全排除偽陽性之干擾」之內容，縱被告確有服用藥物
    之情，惟倘其未施用安非他命，其尿液應不至有安非他命陽性反應，況其於原審
    審理時辯稱：其服用藥物之期間係自九十年十二月間起至九十一年一月初止（見
    原審卷第四十五頁），是被告於九十年九月五日晚上十二時所採集之尿液，自不
    可能因其後服用藥物，而有偽陽性反應；再依法務部調查局第六處（八十）發技
    一字第一一０號函示：「人體吸食安非他命，經尿液排出之時間，依吸食量多寡
    、人體代謝功能、吸食者之年齡及性別不同而有所差異；一般而言吸食者在四十
    八小時內所排泄之尿液，均有可能被檢出。若經常或大量吸食，則經尿液排出時
    間約可延長至四天。」之見解及被告其前即有施用安非他命之慣性以觀，被告若
    未施用安非他命，則其經警查獲到案後所採集之尿液，應無安非他命之成份可被
    檢出，是被告辯稱並未施用安非他命云云，殊難採信。然因被告否認有施用安非
    他命，且坦承當日僅施用海洛因一次，就被告施用安非他命時間之認定，依「罪
    證有疑，利歸被告」之證據法則，應認被告係於九十年九月四日施用海洛因之時
    ，係同時將安非他命一起混合施用，較有利於被告。又按海洛因於人體內會代謝
    成嗎啡，因此涉嫌海洛因之施用者係檢驗其尿液中之嗎啡反應等情，此為本院職
    務上已知之事實，復觀以目前常見施用之毒品皆係海洛因，甚少或甚至未見有施
    用鴉片或嗎啡者之常情，及被告自承其係施用海洛因等節，是其確係施用海洛因
    ，而非嗎啡之事實，亦應堪以認定。此外，並有臺灣臺北地方法院檢察署八十九
    年度戒毒偵字第一五四號檢察官不起訴處分在卷可憑。從而，本件事證已臻明確
    ，被告施用海洛因及安非他命之犯行，均堪認定，應依法論科。
二、按安非他命、海洛因分別屬於毒品危害防制條例第二條第二項第二款、同條項第
    一款規定之第二級毒品及第一級毒品。核被告於前揭不起訴處分後之五年內，再
    度施用第一級毒品海洛因及第二級毒品安非他命之行為，係犯毒品危害防制條例
    第十條第一項之施用第一級毒品罪及同條第二項之施用第二級毒品罪。其施用前
    之持有海洛因、安非他命之低度行為應為高度行為所吸收，均不另論罪。被告於
    九十年九月四日同時施用第一級毒品海洛因及第二級毒品安非他命，係以一行為
    同時觸犯施用第一級毒品罪及施用第二級毒品罪，為想像競合犯，應從一重之施
    用第一級毒品罪處斷。又被告先後二次施用海洛因之犯行，時間緊接，犯罪構成
    要件相同，顯係基於概括犯意反覆為之，應依連續犯規定論以一罪，並依法加重
    其刑。次查，被告有如事實欄所載之犯罪科刑及執行情形，有本院全國前案紀錄
    表、臺灣高等法院檢察署刑案紀錄簡覆表一份在卷足參（見本院卷第十至十六頁
    ，原審卷第十至十六頁），其受有期徒刑執行完畢後，五年內再犯本件有期徒刑
    以上之罪，為累犯，應依法遞予加重其刑。
三、原審以被告罪證明確予以論科，固非無見，惟查：（一）被告係於九十年九月四
    日施用海洛因及安非他命，業據被告於本院審理時供承在卷（見本院卷第二十五
    頁），並參以被告係於同年月五日晚上七時許為警查獲，並經採尿送驗，足認被
    告自不可能於查獲後之九十年九月六日始施用海洛因及安非他命，是原判決認被
    告係於九十年九月六日施用海洛因，自有未洽。（二）被告於九十年九月四日，
    同時施用海洛因及安非他命，係以一行為同時觸犯施用第一級毒品罪及施用第二
    級毒品罪，為想像競合犯，應從一重之施用第一級毒品罪處斷，已如前述，原判
    決認被告所犯上開二罪間，犯意各別，罪名互異，應分論併罰，容有未當。（三
    ）扣案之海洛因二包（淨重三十點八公克），固無積極證據足資證明為被告所有
    ，惟按查獲之毒品，不論屬於犯人與否，均應沒收銷燬，毒品危害防制條例第十
    八條第一項前段定有明文，本件扣案毒品，檢察官既已於起訴書中聲請沒收銷燬
    ，原判決未為沒收銷燬上開毒品，亦有未合。被告上訴否認施用第二級毒品安非
    他命，雖無理由。惟原判決既有上開可議之處，仍屬無可維持，自應由本院將原
    判決予以撤銷改判。爰審酌被告素行非佳、多次施用毒品自戕身心、並其犯罪後
    坦承部分犯行之態度等一切情狀，量處如主文第二項所示之刑。
四、扣案之毒品海洛因二包（淨重三十點八公克），雖不能證明為被告所有，然既屬
    為警查獲扣案之第一級毒品，亦屬檢察官於起訴書上聲請沒收銷燬之違禁物，依
    毒品危害防制條例第十八條第一項前段：「查獲之毒品及專供製造或施用毒品之
    器具，不問屬於犯人與否，均沒收銷燬之」之特別規定，自應諭知沒收銷燬（參
    最高法院九十一年度台非字第六七號判決）。又扣案之吸食器二組及注射針筒一
    支，係綽號「阿志」之人所有，此據被告及同時被查獲之蘇大中、沈建壕分別於
    偵審中均陳明上情無訛（見第三六○一號偵查卷第十、十三頁，原審卷第三十頁
    ），另參以臺北市政府大安分局扣押物品目錄表其上該等物品之「所有人＼持有
    人＼保管人」欄，未見被告簽名，有上述目錄表一件附卷可按（見警卷第二十四
    頁），顯見該等物品確非被告所有至明，而上開物品亦非專供施用毒品之器具，
    爰不併予宣告沒收，附此敘明。
據上論斷，應依刑事訴訟法第三百六十九條第一項前段、第三百六十四條、第二百九
十九條第一項前段，毒品危害防制條例第十條第一項、第二項、第十八條第一項前段
，刑法第十一條前段、第五十五條、第五十六條，判決如主文。
本案經檢察官張秋雲到庭執行職務。
中      華      民      國    九十一    年      五      月    二十八    日
                              臺灣高等法院刑事第四庭
                                  審判長法  官  蔡  永  昌
                                        法  官  周  煙  平
                                        法  官  徐  昌  錦
右正本證明與原本無異。
如不服本判決，應於判決收受送達後十日內向本院提出上訴書狀，其未敘述上訴
之理由者並得於提起上訴後十日內向本院補提理由書（均須按他造當事人之人數
附繕本）。
                                        書記官  高  柑  柏
中      華      民      國    九十一    年      五      月    二十八    日
附錄    本判決論罪科刑法條：
毒品危害防制條例第十條
施用第一級毒品者，處六月以上五年以下有期徒刑。
施用第二級毒品者，處三年以下有期徒刑。
